【裁判字號】    95,簡上,44
【裁判日期】    950927
【裁判案由】    竊盜
【裁判全文】
臺灣板橋地方法院刑事判決
上  訴  人  乙○○
即  被  告
上列上訴人因竊盜案件，不服本院九十四年度簡字第五九０四號
，中華民國九十四年十二月二十三日第一審判決（聲請簡易判決
處刑案號：九十四年度偵字第一九六五八號）提起上訴暨移送併
辦（九十五年度偵字第一五０九二號），本院管轄之第二審合議
庭判決如下：
    主  文
上訴駁回。
    事實及理由
一、本案經本院審理結果，認第一審判決以被告乙○○所為，係
    犯刑法第三百二十條第三項、第一項之竊盜未遂罪，判處有
    期徒刑肆月，如易科罰金，以三百元折算一日，其認事用法
    均無違誤，量刑亦就被告多項竊盜前案紀錄，卻仍一再犯案
    ，及其犯罪動機目的、徒手行竊之危險性及所生危害程度，
    智識程度（國中畢業），及犯後態度等一切情狀審慎考量均
    屬適當，應予維持，並引用第一審判決書所記載之事實、證
    據及理由（如附件）。
二、上訴人上訴意旨略以：伊患有重度精神疾病，伊係無罪云云
    。經查：
  (一)上訴人於警詢時自承：我在九十四年十一月九日上午八時五
    十分侵入警方查獲我之地方（新莊市○○街九十四巷五號）
    房間內欲行竊。我由福壽街九十四巷五號側門侵入後再進入
    房間要找杯子喝茶。我在翻找東西、找杯子。我不知道杯子
    放在何處所以我就進房間翻找。我侵入該屋子沒有經過該房
    屋所有權人同意。我看裡面沒人所以就想進入等語。於檢察
    官偵查亦供承：九十四年十一月九日上午九時整我自側門進
    入新莊市○○路九十四巷五號蔡土發家，該門未上鎖。我進
    入是要找茶杯喝茶，我已經動手翻東西等語（詳參偵查卷第
    九頁、第二十七頁）；另告訴人蔡土發亦於警詢中指稱：我
    因今八時許外出至九時返回里辦公室發現有一名竊嫌在我里
    辦公室我父親臥房內打開抽屜翻箱倒櫃欲行竊時被我制止後
    報警請警方前來處理。我親眼目睹竊嫌乙○○在里辦公室我
    父親臥房內打開抽屜翻箱倒櫃欲行竊等語綦詳（詳參偵查卷
    第二十五頁）。上訴人顯係以意圖為自己不法之所有，而翻
    找財物以欲竊取他人之動產，洵屬無疑，原審於事實及理由
    中審慎審酌被告及告訴人之陳述，據以形成有罪判決之理由
    依據，有判決書一份在卷足稽。
  (二)次按刑法第十九條於九十四年二月二日修正、九十五年七月
    一日生效，被告本案行為時施行之修正前刑法第十九條第一
    項、第二項規定：「心神喪失人之行為，不罰」、「精神耗
    弱人之行為，得減輕其刑」，與修正後同條第一項、第二項
    規定：「行為時因精神障礙或其他心智缺陷，致不能辨識其
    行為違法或欠缺依其辨識而行為之能力者，不罰」、「行為
    時因前項之原因，致其辨識行為違法或依其辨識而行為之能
    力，顯著減低者，得減輕其刑」相較，二者用語固有所不同
    。惟於修正前同法第十九條施行時期，實務上對於行為人行
    為時是否精神狀態正常或有精神耗弱或心神喪失之情形，係
    以其行為時之是非辨識能力為判斷準據。而此是非辨識能力
    ，係指辨識行為之違法以及依其識別而為行為之能力，即行
    為判斷、控制能力（最高法院八十八年度臺上字第一九七三
    號判決意旨參考）。依此理解，對於行為人責任能力之判斷
    標準，修正後刑法第十九條第一項、第二項規定與修正前同
    條規定之實質內容並無二致。而被告乙○○於警詢、偵訊程
    序時，均得以清楚描述著手行竊之犯案經過，並懂得觀察屋
    內無人後伺機入侵，足證其對於行為判斷、行為辨識、控制
    能力等，均與常人無異，實難認被告於犯罪時有任何責任能
    力欠缺之情形，被告所辯顯係卸責之詞，毫無可採。
  (三)再按刑法第四十一條關於易科罰金之規定，亦於九十五年七
    月一日修正施行，新修正刑法第四十一條規定：「犯最重本
    刑為五年以下有期徒刑以下之刑之罪，而受六個月以下有期
    徒刑或拘役之宣告者，得以新臺幣一千元、二千元或三千元
    折算一日，易科罰金。但確因不執行所宣告之刑，難收矯正
    之效，或難以維持法秩序者，不在此限。前項規定於數罪併
    罰，其應執行之刑未逾六月者，亦適用之。」而同條修正前
    係規定：「犯最重本刑為五年以下有期徒刑以下之刑之罪，
    而受六個月以下有期徒刑或拘役之宣告，因身體、教育、職
    業、家庭之關係或其他正當事由，執行顯有困難者，得以一
    元以上三元以下折算一日，易科罰金。但確因不執行所宣告
    之刑，難收矯正之效，或難以維持法秩序者，不在此限。併
    合處罰之數罪，均有前項情形，其應執行之刑逾六月者，亦
    同。」另依修正前罰金罰鍰提高標準條例第二條前段（現已
    刪除）規定，就其原定數額提高為一百倍折算一日，則本件
    被告行為時之易科罰金折算標準，應以銀元三百元折算一日
    。比較此部分修正前後，仍以修正前之規定，較有利於被告
    ，揆諸刑法第二條第一項前段規定，本件自應適用修正前刑
    法第四十一條第一項前段規定。
三、綜上，本件被告所犯竊盜未遂罪之法定最高本刑為五年以下
    有期徒刑、拘役或五百元以下之罰金，並依修正前刑法第二
    十六條第一項前段規定減輕其刑（刑法修正後雖改列於第二
    十五條第二項，惟內容並無更動，故非法律變更），原審量
    刑已審慎審酌被告之素行，就被告前有多次竊盜，並於九十
    三年八月二十三日縮刑期滿執行完畢，而於本案已構成累犯
    之事實列入考量，此復有臺灣高等法院被告全國前案紀錄表
    一份在卷足稽，並審酌其犯罪之動機目的，智識程度（國中
    畢業），及犯罪後之態度等一切情狀，量處被告前述之刑，
    以該罪之法定刑而言，尚稱適當，且易科罰金之折算標準，
    亦無不利被告之情形，是上訴人前揭上訴意旨所陳，尚無可
    採，求予撤銷改判無罪，為無理由，應予駁回，本件以適用
    修正前之刑法為有利於被告，並應整體適用修正前之刑法及
    罰金罰鍰提高標準條例第一條前段、修正前之罰金罰鍰提高
    標準條例第二條，因此原判決雖未及比較適用，然上訴本院
    後，經比較新舊法，行為後之法律並非較有利於行為人，仍
    應適用行為時法，則原判決適用行為時法論累犯及諭知易科
    罰金之標準，自不構成撤銷之事由，附為敘明之。
四、移送併辦意旨另略以（臺灣板橋地方法院檢察署九十五年度
    偵字第一五０九二號）：被告乙○○意圖為自己不法之所有
    ，於九十五年六月八日十二時許，在臺北縣板橋市○○街七
    十八號，徒手竊取甲○○所有之電子捕蚊燈一台得手，因認
    被告乙○○涉犯刑法第三百二十條第一項之竊盜罪嫌，並認
    與其本案經起訴之竊盜犯行，有連續犯之裁判上一罪關係，
    而移送併案審理。惟刑法九十五年七月一日修正施行前所謂
    連續犯，係指行為人之數行為，時間緊接，所犯罪名相同，
    且出於概括之犯意而為之者，是必行為人主觀上出於涵括各
    個具體犯罪行為重要特徵之整體故意，客觀上以同類性違犯
    方式反覆為數行為，而侵害同種性法益者，始足當之。然查
    ，併案意旨所指被告犯罪時間，與本案所為竊盜行為相隔七
    月，時間已非緊接；且被告乙○○前因竊盜案件，自九十四
    年四月十七日起入監執行拘役五十日，迄九十五年二月四日
    縮刑期滿執行完畢，有前開臺灣高等法院被告前案紀錄表一
    份可參，被告乙○○在此期間既曾因案入監服刑接受矯治，
    尤難認其主觀上就服刑前後之行為，具有涵括整體之概括犯
    意。是前揭併辦意旨所指被告之竊盜罪嫌，與本案並無連續
    犯之裁判上一罪關係，非本案起訴之效力所及，本院無從併
    予審理，爰退回併辦部分，由檢察官另為適法之處理。
五、被告乙○○於審判期日經合法傳喚，無正當理由不到庭，爰
    不待其陳述，逕以一造辯論而為判決。
據上論斷，應依刑事訴訟法第四百五十五條之一第一項、第三項
、第三百六十八條、第三百七十一條、第三百七十三條，判決如
主文。
本案經檢察官張慶林到庭執行職務。
中    華    民    國    95    年    9     月    27    日
                  刑事第四庭  審判長法  官  李 釱 任
                                    法  官  陳 靜 茹
                                    法  官  徐 子 涵
本件不得上訴
                                    書記官  彭 麗 紅
中    華    民    國    95    年    9     月    28    日


司法院資訊處製作；財團法人民間司法改革基金會備份。
